臺灣臺中地方法院刑事判決　
111年度易字第310號
公  訴  人  臺灣臺中地方檢察署檢察官
被      告  陳衍翰


            劉芷姍



上列被告因重利案件，經檢察官提起公訴（110年度偵字第30764
號），本院判決如下：
    主    文
乙○○犯洗錢防制法第十四條第一項之一般洗錢罪，處有期徒刑肆
月，併科罰金新臺幣貳萬元，罰金如易服勞役，以新臺幣壹仟元
折算壹日。未扣案犯罪所得新臺幣捌萬壹仟元沒收，於全部或一
部不能沒收或不宜執行沒收時，追徵其價額。
丙○○幫助犯洗錢防制法第十四條第一項之一般洗錢罪，處有期徒
刑肆月，併科罰金新臺幣貳萬元，罰金如易服勞役，以新臺幣壹
仟元折算壹日。
    犯罪事實
一、丙○○依其一般社會生活之通常經驗，應可知悉一般人均可 
    自行申請金融帳戶使用，如非意圖供犯罪使用，無收取他人
     金融帳戶之必要，並可預見其將金融帳戶提供予真實姓名
    、 年籍不詳之人後，該人將可能藉由該蒐集所得之帳戶作
    為收 受重利等財產犯罪款項之用，遂行重利犯行，並於提
    領後即產生遮斷資金流動軌跡以逃避國家追訴、處罰之效果
    ，仍於其發生並不違背自己本意之情況下，同時基於幫助他
    人犯重利及一般洗錢之不確定故意，於民國109年10月某日
    ，在桃園市○○區○○路00號附近，將其申設中國信託商業銀行
    帳號000000000000號帳戶（下稱系爭帳戶）之存摺、提款卡
    及密碼，交付予真實姓名及年籍均不詳之綽號「乖乖」之男
    子（下稱綽號「乖乖」）收受，而容任他人使用系爭帳戶收
    受重利等財產犯罪不法所得，並藉此掩飾、隱匿犯罪所得去
    向。嗣乙○○透過不詳方式輾轉取得系爭帳戶之存摺、提款卡
    及密碼後，乙○○明知丁○○因急需資金支付工程工人薪水，資
    金周轉不靈而需款孔急，及使用人頭金融帳戶供收取重利款
    項，並於款項提領、轉匯後，可製造金流追查斷點，以掩飾
    、隱匿重利所得之去向，竟基於乘他人急迫貸以金錢而取得
    與原本顯不相當重利、掩飾隱匿重利所得去向之一般洗錢犯
    意，透過電話與丁○○聯繫，同意借款新臺幣（下同）3萬元
    予丁○○，約定手續費6,000元，以每7日為1期，每期利息6,0
    00元，利息如有逾繳，則須另支付違約金1日1,000元至4,00
    0元。乙○○即於110年1月20日下午2時許，在臺中市西屯區河
    南路2段與河南路2段301巷巷口，交付借款金額為3萬元之借
    據予丁○○簽署，並貸予丁○○3萬元，且先預扣7日利息及手續
    費共計1萬2,000元，而實際交付1萬8,000元予丁○○收受；丁○○則簽立面額為3萬元之本票1張作為本金之擔保並提供個人
    國民身分證件供乙○○翻拍留存。乙○○另以通訊軟體LINE告知
    丁○○關於系爭帳戶帳號以供丁○○匯入約定利息之用，並於附
    表所示期間共收取並提領利息及遲繳利息違約金（匯款時間
    、金額詳如附表所示）。乙○○自110年1月20日起至110年4月
    15日止，收取利息、手續費及遲繳利息違約金共計8萬1,000
    元（年利率1173%，計算式詳後述），而以前述方式取得與
    原本顯不相當之重利並製造金流追查斷點，掩飾、隱匿重利
    所得之去向。丙○○則以此方式幫助製造金流斷點，掩飾、隱
    匿重利所得之去向。　
二、案經丁○○訴由臺中市政府警察局第四分局報告臺灣臺中地方
    檢察署檢察官偵查起訴。
    理    由
一、證據能力部分
  ㈠以下本案所引用被告以外之人於審判外之言詞或書面陳述，
    均經本院於審判時當庭直接提示而為合法調查，檢察官、被
    告乙○○、丙○○均同意作為證據（見本院卷第106頁），本院
    審酌前開證據作成或取得狀況，均無非法或不當取證之情事
    ，亦無顯不可信情況，故認為適當而均得作為證據。是前開
    證據，依刑事訴訟法第159條之5規定，均具有證據能力。
  ㈡除法律另有規定外，實施刑事訴訟程序之公務員因違背法定
    程序取得之證據，其有無證據能力之認定，應審酌人權保障
    及公共利益之均衡維護，刑事訴訟法第158條之4定有明文。
    本案所引用之非供述證據，並無證據證明係實施刑事訴訟程
    序之公務員違背法定程序所取得，且檢察官、被告乙○○、丙○○均未表示無證據能力，自應認均具有證據能力。
二、認定犯罪事實所憑證據及理由
　㈠被告乙○○部分
　　⒈上開犯罪事實，業經被告乙○○於警詢、偵訊及本院審理時
      ，均坦承不諱，核與證人即告訴人丁○○於警詢指訴及偵訊
      中具結證述情節相符（見偵卷第29至36、133至137頁），
      並有告訴人丁○○提出網路轉帳交易明細13張、系爭帳戶基
      本資料及交易明細1份在卷可稽（見偵卷第37至49、51至1
      07頁），足認被告乙○○之自白與上開事證相符，堪以採信
      。 
　　⒉按又刑法上之重利罪，以乘他人急迫、輕率、無經驗或難
      以求助之處境，貸以金錢或其他物品，而取得與原本顯不
      相當之重利者為要件。換言之，重利罪是行為人利用現已
      存在於被害人與行為人間的弱勢不對等，進而與被害人訂
      立單方面由行為人決定交易條件的金錢借貸契約。縱被害
      人在重利交易行為中，未有資訊的不對等、物理及心理強
      制力的壓迫或遭受隱瞞，具自由意思而「同意」為財產之
      處分，惟立法者顯然透過重利罪調整被害人自我負責之要
      件，即當被害人具有「處於急迫、輕率、無經驗或難以求
      助之處境」的弱勢情狀時，則否定被害人自我負責之能力
      ，而將重利交易所生之財產損害歸由行為人負責。本罪所
      謂「急迫」指在經濟上急需資金的困境或壓力，尚無須至
      必陷於危難的程度；所謂「輕率」乃指個人未能慎重思考
      交易之利害關係，而草率作出決定；所謂「無經驗」係指
      被害人欠缺借貸須以支付顯不相當重利為對價之相關知識
      與警覺，致其察覺力與判斷力受限者均屬之，並不以被害
      人有無實際借貸經驗為唯一判斷標準（最高法院110年度
      台上字第6180號判決意旨參照）。證人即告訴人丁○○於警
      詢陳稱及偵訊中具結證述：其當時工程資金周轉不過來，
      無法發放薪水給工人們，但工人們一直追問關於報酬發放
      之事，其才向被告乙○○借錢等語（偵卷第29至33、133至1
      37頁），核與被告乙○○於偵訊時供稱：關於借款用途，告
      訴人丁○○當時表示有急用等語相符（見偵卷第125至130頁
      ）；且衡諸常情，被告乙○○借貸之利息高出金融機構或民
      間貸款利率甚多（詳下述），苟非經濟困窘、急需款項支
      用而有急迫之情形，自無支付高額利息借款求現，致背負
      高額利息債務之必要，是證人即告訴人丁○○上開所述尚與
      常情無違，應可採信。足見告訴人丁○○當時因急需支付工
      人薪資，有資金運用上之迫切需求，短時間內需籌得現款
      ，明知將負擔高額利息，為求快速取得資金可供周轉使用
      ，方決定向被告借款。從而，被告乙○○係利用告訴人丁○○
      陷於急迫之處境，而貸以金錢予告訴人丁○○無訛。
　　⒊按前項重利，包括手續費、保管費、違約金及其他與借貸
      相關之費用，刑法第344條第2項定有明文。次按所謂「取
      得與原本顯不相當之重利」，係指就原本利率、時期核算
      及參酌當地之經濟狀況，較之一般債務之利息，顯有特殊
      之超額者而言。行為人倘利用其一業已存在之弱勢情狀，
      而為重利行為之實行，即足以構成本罪（最高法院109年
      度台上字第5120號判決意旨參照）。刑法第344條重利罪
      之成立，係以行為人經由貸放款項而向借款人取得與原本
      顯不相當之重利為其犯罪構成要件之一，自應以行為人已
      經取得重利，方屬既遂，而重利罪並無處罰未遂犯之特別
      規定（最高法院102年度台上字第4738號判決意旨參照）
      。又借款人首次向行為人借款時，行為人已先預扣第一期
      重利利息，則行為人已收取與原本顯不相當之重利，要無
      疑義（最高法院88年度台上字第2614號判決意旨參照）。
      是以，行為人於出借款項予借款人之初，如有先向借款人
      收取（預扣）利息，即屬刑法第344條第1項規定所稱之收
      取重利行為，應認首期利息已由借款人交付予行為人收受
      ，僅因簡化給付流程或省去收付之繁瑣，故由行為人逕以
      預扣方式為之，此一首期利息數額自不得再從出借款項中
      之本金扣除。否則，如於計算借款利率時，認為借款本金
      僅能以行為人實際交付予借款人之數額為限，無異將預扣
      利息部分視同從未交付予行為人取得，此時若於判斷重利
      罪是否既遂時，卻又逕認預扣首期利息即視為已收取重利
      ，即有矛盾之情。經查，被告乙○○向告訴人丁○○以「手續
      費」、「遲繳利息違約金」名目所收取款項，依刑法第34
      4條第2項規定，均屬應列入計算之標的至明，是以，被告
      乙○○於本案共向告訴人丁○○收取之款項共計8萬1,000元（
      計算式：12,000元＋69,000元=81,000元），即屬告訴人丁○○借款12期（自110年1月20日起至同年4月14日止，共84
      日）之利息，核算其年利率高達1173%（計算式：即81,00
      0元÷84日÷3萬元×365日×100%＝1173%，小數點以下無條件
      捨去），與民法第203條所定之週年利率5%之法定利率、
      同法第205條所定之最高利率週年利率16%之限制、當舖業
      法第11條第2項所定年率最高不得超過30%之限制，均相去
      甚遠，與目前銀行放款利率相較，亦顯不相當，衡諸目前
      社會經濟情況，被告乙○○本案借貸利率超出銀行借款利率
      及法定限制甚多，衡諸目前社會經濟情況，確係與原本顯
      不相當之重利無訛。　
　㈡被告丙○○部分
　　訊據被告丙○○固坦承其於上開時、地，將系爭帳戶之存摺、
    提款卡及密碼交予綽號「乖乖」收受等情，惟矢口否認有何
    幫助重利、幫助一般洗錢犯行。並辯稱：綽號「乖乖」向其
    表示：要做生意但自己無法申設金融帳戶，故需要借用金融
    帳戶等語，其才將系爭帳戶存摺、提款卡及密碼交予綽號「
    乖乖」。其沒有幫助重利、幫助一般洗錢之故意等語。經查
    ：
　　⒈被告丙○○於上開時、地，將系爭帳戶存摺、提款卡及密碼
      交予他人收受。嗣被告乙○○取得系爭帳戶資料後，以系爭
      帳戶向告訴人丁○○收取如附表所示款項等情，為被告丙○○
      所坦承（見本院卷第41至46頁），並經同案被告乙○○、證
      人即告訴人丁○○於警詢陳述、偵訊陳述或具結證述明確（
      見偵卷第21至46、125至130、133至137頁），且有告訴人
      丁○○提出網路轉帳交易明細13張、系爭帳戶基本資料及交
      易明細1份在卷可稽（見偵卷第37至49、51至107頁），上
      開事實，堪以認定。
　　⒉證人乙○○雖於本院審理時具結證稱：其當時以做生意賺錢
      但因未成年故無金融帳戶可供使用為由，向被告丙○○商借
      系爭帳戶存摺、提款卡及密碼等語。惟查，證人即同案被
      告乙○○於⑴警詢時先供稱：真實姓名及年籍均不詳之綽號
      「建和」之男子（下稱綽號「建和」）於110年1月上旬，
      在雲林縣虎尾鎮將系爭帳戶存摺、提款卡借予其使用。綽
      號「建和」係其朋友之友人等語（見偵卷第21至28頁）。
      ⑵偵訊時改稱：其與被告丙○○係透過網路遊戲認識之朋友
      ，雙方約出來吃飯時，其遂向被告丙○○表示：其要做生意
      ，但無中國信託商業銀行帳戶，可否借用金融帳戶等語，
      被告丙○○就將系爭帳戶借予其使用等語（見偵卷第125至1
      30頁）。⑶本院審理時具結證稱：其透過網路遊戲認識被
      告丙○○，其在網路遊戲中係使用本名作為暱稱。其於109
      年間在桃園某餐廳與被告丙○○見面時，綽號「建和」亦在
      場。其當時以自己本名向被告丙○○自我介紹，但未表示該
      名字為其本名。其於雙方見面吃飯時，係以自己欲創業但
      因未滿20歲而無法申辦帳戶為理由，向被告丙○○借用系爭
      帳戶，並在餐廳內拿取系爭帳戶存摺、提款卡（含密碼）
      。其與被告丙○○並未約定何時返還系爭帳戶資料，其僅留
      下被告丙○○之電話號碼等語（見本院卷第108至119頁）。
      由此觀之，證人即同案被告乙○○不僅就取得系爭帳戶資料
      之時間、地點，前後所述不一，且就系爭帳戶來源部分，
      則有綽號「建和」、被告丙○○之2種完全不同版本，前後
      陳述內容大相逕庭，則證人乙○○於本院證述內容是可否信
      ，已有可疑。又證人即同案被告乙○○對於其向被告丙○○借
      用系爭帳戶之說詞理由，先陳稱係以經營生意需要，卻欠
      缺中國信託商業銀行帳戶為由，後改稱係以自己創業需要
      金融帳戶使用，但因未滿20歲無法申設金融帳戶之理由，
      歷次陳述情節並不相同。則證人即同案被告乙○○於本院證
      述其向被告丙○○借用系爭帳戶等情是否屬實，即非無疑。
      況被告丙○○於警詢、偵訊時陳稱：其透過網路遊戲認識真
      實姓名及年籍均不詳之網友即綽號「CC」之男子（下稱綽
      號「CC」）後，與綽號「CC」、綽號「CC」之朋友即綽號
      「乖乖」一起在桃園市蘆竹區之台茂購物中心美食街吃飯
      時，綽號「乖乖」向其表示：要做生意賺錢，但未滿20歲
      尚無法申設金融帳戶，故欲借用金融帳戶存摺、提款卡等
      語。其即於109年10月中旬左右，在桃園市○○區○○路00號
      南美國民小學附近，將系爭帳戶存摺、提款卡（含密碼）
      交予綽號「乖乖」等語（見偵卷第25至28、125至130頁）
      ，依此，被告丙○○所述借用帳戶之對象係綽號「乖乖」、
      交付系爭帳戶地點係南美國民小學附近，然證人即同案被
      告乙○○於本院審理時證稱係以本名「乙○○」作為遊戲暱稱
      並向被告丙○○自我介紹、取得系爭帳戶地點在桃園市之餐
      廳，則證人即同案被告乙○○上開所述亦與被告丙○○所述情
      節不相符合。是證人即同案被告乙○○前揭所述係自行以經
      營生意之名義向被告丙○○借用系爭帳戶等情，不足採信。
　　⒊被告丙○○雖以前詞置辯，惟查：
　　　⑴按刑法上之故意，分為直接故意（確定故意）與間接故
        意（不確定故意），行為人對於構成犯罪之事實，明知
        並有意使其發生者，為直接故意；行為人對於構成犯罪
        之事實，預見其發生而其發生並不違背其本意者，為間
        接故意。查在金融機構開立帳戶，請領存摺、提款卡、
        申請網路銀行帳戶使用，係針對個人身分之社會信用而
        予以資金流通之經濟活動，具有強烈之屬人性，而金融
        機構帳戶，事關存戶個人財產權益保障，與存戶之網路
        銀行帳號、提款卡及密碼結合，專屬性、私密性更形提
        高，衡諸常情，若非與存戶本人有密切情誼或存有特殊
        事由，斷無可能隨意提供金融帳戶資料予不甚相識或素
        未謀面之人，稍具通常社會歷練與經驗法則之一般人，
        均應有妥為保管上開物品之常識，以防止帳戶遭他人違
        反自己意願使用，或利用為財產犯罪有關之工具。縱有
        特殊情況偶有將帳戶存摺、提款卡交付他人之需，亦必
        深入瞭解其用途後再行提供以使用。又近年來對於不法
        份子常利用人頭帳戶作為犯罪工具，用於收受、提領財
        產犯罪之犯罪所得，並以該人頭帳戶掩飾犯罪所得去向
        ，藉此逃避檢警查緝之情事，迭經新聞媒體報導，政府
        亦透過各式管道大力宣導並督促民眾注意，提醒民眾提
        高警覺慎加防範，此已為一般生活所應有之認識，具通
        常社會歷練與經驗法則之一般人，本於一般認知能力，
        均應瞭解此情。查被告丙○○於本院審理時陳稱：其係高
        職畢業，從事美容師工作約5年等語（見本院卷第41至4
        6、124頁），足見被告丙○○具有一定社會工作經驗，亦
        非年幼無知或離群索居且無法接收資訊之人，其就上情
        實難諉為毫無所知而應有所預見。況被告丙○○於本院審
        理時供稱：其知道金融帳戶可供轉帳、匯款使用，且金
        融帳戶存摺、提款卡是重要物品，不能隨便將自己的金
        融帳戶提供給陌生人使用等語（見本院卷第41至46、12
        4頁），足徵被告丙○○對於不得任意交付個人申設金融
        帳戶資料予陌生人使用一事，知之甚詳，並得以預見不
        具深厚信賴關係之他人取得系爭帳戶存摺、提款卡、密
        碼，極可能供他人作為收受、提領重利等財產犯罪之犯
        罪所得使用，並以此方式遮斷金流、躲避檢警追查。
　　　⑵被告丙○○於偵訊及本院審理時陳稱：其不知道綽號「乖
        乖」之真實姓名及年籍，雙方為網友關係，也未與對方
        約定何時將系爭帳戶存摺、提款卡返還予其收受。其沒
        有詢問綽號「乖乖」從事生意內容為何等語（見偵卷第
        125至130頁、本院卷第119、124頁），基此，被告丙○○
        與綽號「乖乖」並非熟識，且對於該人之資訊幾乎一無
        所悉，對於該人使用系爭帳戶之詳細情況、取回系爭帳
        戶存摺、提款卡之時間也未加探詢聞問，亦無從確保自
        己何時能順利取回系爭帳戶資料，可見被告丙○○與綽號
        「乖乖」毫無信賴基礎可言，然被告丙○○在未確實瞭解
        該人真實身分為何，亦無任何確認或保全措施之情況下
        ，即將系爭帳戶存摺、提款卡、密碼提供予不甚熟識且
        真實身分不詳之人，使該帳戶置於自己支配範疇之外，
        堪認被告丙○○對於系爭帳戶存摺、提款卡、密碼等資料
        交由他人使用之情形毫不在意。又依被告丙○○所辯，綽
        號「乖乖」係為經營生意而向他人借用金融帳戶，依臺
        灣目前社會情況，申辦金融帳戶並非難事，縱使係未成
        年人，亦可由該未成年人之法定代理人攜帶所需證件資
        料代辦開戶，倘若綽號「乖乖」確實要從事正當生意，
        僅需使用個人申辦之金融帳戶即可，實無特地向並非熟
        識且欠缺信賴基礎之被告丙○○借用金融帳戶之必要，並
        徒增個人款項遭被告丙○○提領之風險。換言之，若非意
        在從事不法財產犯罪行為時得以隱匿真實身分，何須向
        他人借用帳戶？又被告丙○○於偵訊及本院審理時供稱：
        其申設系爭帳戶目的是為了要從事網拍，但因疫情影響
        ，網拍生意不好，其就沒有繼續使用該帳戶。其交付系
        爭帳戶資料予綽號「乖乖」時，該帳戶內沒什麼錢等語
        （見偵卷第125至130頁、本院卷第43、124頁），核與
        證人即同案被告乙○○於本院審理時具結證稱：其取得系
        爭帳戶存摺、提款卡（含密碼）時，該帳戶內沒有金錢
        （見本院卷第116頁），足見被告丙○○提供系爭帳戶予
        他人使用時，該帳戶內幾無款項留存，此與常見交付個
        人帳戶予不具任何信賴關係者即財產犯罪者使用時，多
        會選擇較少使用之金融帳戶並將該帳戶內餘額清空或僅
        餘少許金額之情形相符。是以，被告丙○○主觀上雖已預
        見將上開金融帳戶資料提供予不詳之人使用，可能供作
        重利等財產犯罪使用，且將有款項自該帳戶出入，惟仍
        抱持僥倖心態，率爾交付系爭帳戶資料，足徵被告丙○○
        主觀上應有容任他人取得系爭金融帳戶之存摺、提款卡
        （含密碼）後，持以實施重利財產犯罪，並藉此隱匿重
        利犯罪所得之去向，亦不違背其等本意之幫助重利、一
        般洗錢之不確定故意甚明。
　　　⑶綜合上開情節，及依被告丙○○年齡、智識及經驗，其對
        於系爭帳戶嗣後被作為財產犯罪不法目的使用，甚至是
        遭重利犯利用作為重利犯罪受款、轉帳之用，並進而使
        重利犯向被害人收取與原本顯不相當重利之結果發生等
        情，應有所預見，然仍交付系爭帳戶存摺、提款卡及密
        碼，其預見該等帳戶工具淪為他人財產犯罪使用、作為
        洗錢工具之可能性，猶將系爭帳戶上開資料交予不詳之
        人，其容任他人將系爭帳戶供作重利犯罪及提領、轉匯
        重利所得隱匿去向造成金流斷點使用之心態，可見一斑
        。參核上揭各情，被告丙○○心態上無非已彰顯縱有人以
        其金融帳戶實施重利及一般洗錢之犯罪，亦不違背其本
        意之不確定故意甚明。被告丙○○上開所辯，不足採信。
　㈢綜上所述，被告丙○○所述與常情不符，不足採信。本案事證
    明確，被告乙○○、丙○○上開各犯行堪以認定，各應依法論科
    。　　
三、論罪科刑部分
  ㈠法律適用之說明
　　⒈按刑法上之幫助犯，係對於犯罪與正犯有共同之認識，而
      以幫助之意思，對於正犯資以助力，而未參與實施犯罪之
      行為者而言（最高法院88年度台上字第1270號判決意旨參
      照）。是以，如未參與實施犯罪構成要件之行為，且係出
      於幫助之意思提供助力，即屬幫助犯，而非共同正犯。查
      被告丙○○提供系爭帳戶之存摺、提款卡（含密碼）予他人
      ，上開帳戶資料輾轉由被告乙○○取得並用以收受重利，而
      遂行重利犯行，顯係以幫助他人犯罪之意思，參與重利構
      成要件以外之行為，而屬幫助重利行為。
　　⒉按過去實務認為，行為人對犯特定犯罪所得之財物或利益
      作直接使用或消費之處分行為，或僅將自己犯罪所得財物
      交予其他共同正犯，祇屬犯罪後處分贓物之行為，非洗錢
      防制法所規範之洗錢行為，惟依修正後洗錢防制法規定，
      倘行為人意圖掩飾或隱匿特定犯罪所得來源，而將特定犯
      罪所得直接消費處分，甚或交予其他共同正犯予以隱匿，
      或由共同正犯以虛假交易外觀掩飾不法金流移動，即難認
      僅單純犯罪後處分贓物之行為，應仍構成修正後洗錢防制
      法第2條第1或2款之洗錢行為（最高法院108年度台上字第
      3086號判決意旨參照）。查：被告乙○○所為該當刑法第34
      4條第1項之重利罪，核屬洗錢防制法第3條第2款所規定之
      特定犯罪。被告乙○○利用同案被告丙○○申設系爭帳戶供告
      訴人丁○○匯入前述重利，再由被告乙○○提領匯入款項等情
      ，已如前述，屬製造查緝金流斷點，藉此躲避檢警調閱金
      流追查重利犯罪者，客觀足以使重利犯罪所得流向不明且
      製造金流斷點，增加追查核心犯罪者之困難；又被告乙○○
      主觀亦可認知其上揭所為，顯將造成掩飾、隱匿重利犯罪
      所得去向結果，猶執意為之，核其所為，應屬洗錢防制法
      第2條第2款洗錢行為，應依同法第14條第1 項規定處斷。
　　⒊按金融帳戶乃個人理財工具，依我國現狀，申設金融帳戶
      並無任何特殊限制，且可於不同之金融機構申請多數帳戶
      使用，是依一般人之社會通念，若見他人不以自己名義申
      請帳戶，反而收購或借用別人之金融帳戶以供使用，並要
      求提供提款卡及告知密碼，則提供金融帳戶者主觀上如認
      識該帳戶可能作為對方收受、提領特定犯罪所得使用，對
      方提領後會產生遮斷金流以逃避國家追訴、處罰之效果，
      仍基於幫助之犯意，而提供該帳戶之提款卡及密碼，以利
      洗錢實行，仍可成立一般洗錢罪之幫助犯。被告丙○○主觀
      上預見將上開帳戶存摺、金融卡及密碼交付他人，該帳戶
      可能遭他人用於收受、提領重利犯罪所得之用，並因而產
      生遮斷金流致使檢警難以追查之效果，仍基於幫助之犯意
      ，提供前述帳戶存摺、金融卡及密碼以利一般洗錢犯罪實
      行，揆諸上開說明，應成立幫助一般洗錢罪、幫助重利罪
      。
  ㈡核被告乙○○所為，係犯刑法第344條第1項之重利罪、洗錢防
    制法第14條第1項之一般洗錢罪；另被告丙○○所為，係犯刑
    法第30條第1項前段、第344條第1項之幫助重利、刑法第30
    條第1項前段、洗錢防制法第14條第1項之幫助一般洗錢罪。
  ㈢被告乙○○就其所為重利及一般洗錢犯行；另被告丙○○就其所
    為幫助重利及幫助一般洗錢犯行，皆係以一行為觸犯數罪名
    之想像競合犯，均應依刑法第55條規定，分別從一重之洗錢
    防制法第14條第1項之一般洗錢罪（被告乙○○部分）、刑法
    第30條第1項前段、洗錢防制法第14條第1項之幫助一般洗錢
    罪（被告丙○○部分）處斷。
  ㈣審理範圍擴張之說明
　　公訴意旨固未敘及被告乙○○所為亦構成一般洗錢犯行、被告
    丙○○所為亦構成幫助一般洗錢犯行部分，惟本院認被告乙○○
    、丙○○除分別犯重利罪或幫助重利罪外，亦分別同時犯一般
    洗錢罪、幫助一般洗錢罪，且重利罪與一般洗錢犯行（被告
    乙○○部分）、幫助重利罪與幫助一般洗錢犯行（被告丙○○部
    分），各具有想像競合犯之裁判上一罪關係，自為起訴效力
    所及，並經本院審理程序時當庭告知被告乙○○、丙○○此部分
    犯罪事實及罪名（見本院卷第105頁），本院自應併予審判
    。
  ㈤刑之減輕
　　⒈按洗錢防制法第16條第2項規定：犯前2條之罪，在偵查或
      審判中自白者，減輕其刑。被告乙○○就上開一般洗錢犯行
      ，於本院審理時坦承不諱，是就其所犯一般洗錢犯行，應
      依上開規定減輕其刑。
　　⒉被告丙○○係幫助犯，審酌其幫助重利、幫助一般洗錢行為
      並非直接破壞被害人之財產法益，且其犯罪情節較重利、
      一般洗錢犯行之正犯輕微，爰依刑法第30條第2項規定按
      一般洗錢正犯之刑減輕之。
  ㈥爰以行為人之責任為基礎，考量被告乙○○不思以正途賺取財
    物，利用告訴人丁○○急需用錢之際貸款，並以同案被告丙○○
    之金融帳戶收取上述部分顯不相當之利息，造成借款人即告
    訴人丁○○還款困難，經濟困境惡化，所為實有不該；被告丙○○率爾提供系爭帳戶存摺、提款卡及密碼予他人，該帳戶資
    料並輾轉交由同案被告乙○○作為收取重利使用，被告丙○○所
    為幫助他人製造金流斷點，增加執法人員追查犯罪行為人真
    實身分之困難度，並造成告訴人丁○○蒙受上開財產損失，犯
    罪所生危害非輕；另考量被告丙○○未實際參與本案重利、一
    般洗錢之正犯犯行；參酌被告乙○○坦承犯行、被告丙○○否認
    犯行之犯後態度，兼衡其等犯罪動機、智識程度、生活狀況
    （詳如本院卷第125頁所示）等一切情狀，分別量處如主文
    所示之刑，並就罰金刑部分均諭知易服勞役之折算標準。
四、沒收部分
　㈠按犯罪所得，屬於犯罪行為人者，沒收之。前二項之沒收，
    於全部或一部不能沒收或不宜執行沒收時，追徵其價額，刑
    法第38條之1第1項、第3項分別定有明文。查被告乙○○就本
    案重利犯行，共實際取得犯罪所得共計8萬1,000元，業經認
    定如前，此為被告乙○○之犯罪所得，且未扣案，應依刑法第
    38條之1第1項前段、第3項規定宣告沒收，於全部或一部不
    能沒收或不宜執行沒收時，追徵其價額。
　㈡查本案並無證據足認被告丙○○確有因本案犯行而實際獲得犯
    罪所得，自無從遽認被告丙○○有何實際獲取之犯罪所得，爰
    不予諭知沒收或追徵其價額。另告訴人丁○○匯入系爭帳戶之
    款項，係由同案被告乙○○提領，非屬被告丙○○所有，亦非在
    被告丙○○實際掌控中，被告丙○○就所隱匿之財物既不具所有
    權及事實上處分權，本院自無從依洗錢防制法第18條第1項
    規定就所提領全部金額諭知沒收，併予敘明。
據上論斷，應依刑事訴訟法第299條第1項前段，洗錢防制法第14
條第1項、第16條第2項，刑法第11條前段、第30條第1項前段、
第2項、第344條第1項、第55條前段、第42條第3項、第38條之1
第1項前段、第3項，刑法施行法第1條之1第1項，判決如主文。
本案經檢察官張依琪提起公訴，檢察官林卓儀、甲○○到庭執行職
務。
中　　華　　民　　國　　111 　年　　10　　月　　25　　日
                  刑事第四庭  審判長法  官 唐中興
                                    法  官 李宜娟
                                    法  官 李怡真
以上正本證明與原本無異。
如不服本判決應於收受送達後20日內向本院提出上訴書狀，並應
敘述具體理由；其未敘述上訴之理由者，應於上訴期間屆滿後20
日內向本院補提理由書（均須按他造當事人之人數附繕本）「切
勿逕送上級法院」。
告訴人或被害人如不服判決，應備理由具狀向檢察官請求上訴，
上訴期間之計算，以檢察官收受判決正本之日起算。
　　　　                            書記官 廖明瑜
中　　華　　民　　國　　111 　年　　10　　月　　26　　日
附錄本案論罪科刑法條全文：
中華民國刑法第30條
幫助他人實行犯罪行為者，為幫助犯。雖他人不知幫助之情者，
亦同。
幫助犯之處罰，得按正犯之刑減輕之。

中華民國刑法第344條
乘他人急迫、輕率、無經驗或難以求助之處境，貸以金錢或其他
物品，而取得與原本顯不相當之重利者，處3年以下有期徒刑、
拘役或科或併科30萬元以下罰金。
前項重利，包括手續費、保管費、違約金及其他與借貸相關之費
用。

洗錢防制法第14條
有第二條各款所列洗錢行為者，處7年以下有期徒刑，併科新臺
幣5百萬元以下罰金。
前項之未遂犯罰之。
前二項情形，不得科以超過其特定犯罪所定最重本刑之刑。

附表：（時間：民國；金額：新臺幣）
編號 匯款日期 匯款金額 1 110年2月3日 6,000元 2 110年2月9日 6,000元 3 110年2月17日 6,000元 4 110年2月24日 6,000元 5 110年3月3日 6,000元 6 110年3月10日 6,000元 7 110年3月17日 6,000元 8 110年3月24日 6,000元 9  110年3月31日 3,000元  110年4月1日 4,000元 10 110年4月7日 6,000元 11 110年4月14日 4,000元  110年4月15日 4,000元 總金額  6萬9,000元